【裁判字號】    94,訴,441
【裁判日期】    951222
【裁判案由】    偽造文書等
【裁判全文】
臺灣新竹地方法院刑事判決               94年度訴字第441號
公  訴  人  臺灣新竹地方法院檢察署檢察官
被      告  乙○○
            甲○○
共      同
選任辯護人  陳詩文律師
            路春鴻律師
上列被告因偽造文書等案件，檢察官提起公訴（94年度偵字第17
97號）並追加起訴（95年度偵字第3005號）後，聲請改依協商程
序而為判決，本院判決如下：
    主  文
乙○○共同行使偽造私文書，足以生損害於公眾及他人，處有期
徒刑月，如易科罰金，以佰元（即新臺幣玖佰元）折算壹日
。如附表一所示偽造之「內科主任楊宏智」之職名章印文共肆拾
枚，均沒收。又共同行使偽造私文書，足以生損害於公眾及他人
，處有期徒刑月，如易科罰金，以佰元（即新臺幣玖佰元）
折算壹日。如附表二所示偽造之「東元綜合醫院診斷書專用章」
印文枚、偽造之「黃忠山」印文壹枚及「醫師王時毅」之職名
章印文貳拾枚，均沒收。應執行有期徒刑伍月，如易科罰金，以
佰元（即新臺幣玖佰元）折算壹日。如附表一所示偽造之「內
科主任楊宏智」之職名章印文共肆拾枚。如附表二所示偽造之「
東元綜合醫院診斷書專用章」印文枚、偽造之「黃忠山」印文
壹枚及「醫師王時毅」之職名章印文共貳拾枚，均沒收。
甲○○意圖使犯人隱避而頂替，處有期徒刑月，如易科罰金，
以佰元（即新臺幣玖佰元）折算壹日。
    事實及理由
一、犯罪事實：
（一）乙○○係設於新竹縣竹北市○○○路76號富田全球國際有
      限公司（下稱富田公司）之負責人，從事外籍勞工之仲介
      業務。緣富田公司之業務員丙○○（另經臺灣新竹地方法
      院檢察署檢察官緩起訴處分），於民國91年11月間某日，
      經由電話訪談得知陳文隆（所涉本案偽造文書犯行業經臺
      灣高等法院94年上訴字第2242號判決駁回上訴無罪確定）
      意欲為其母陳張嬌申請外籍監護工，旋主動接洽陳文隆，
      表示富田公司可代其申請外籍監護工，陳文隆則於91年11
      月12日經由丙○○接洽下，以新臺幣（下同）2萬元之代
      價與富田公司簽訂委任招募契約書，請富田公司代為招募
      越南籍之監護工1名，嗣陳文隆依約將申請外籍監護工所
      須之文件交予丙○○，惟缺陳張嬌之診斷證明書及巴氏量
      表，無法向行政院勞工委員會（下稱勞委會）申請外籍監
      護工，然乙○○、丙○○及丁○○（丁○○偽造文書部分
      併同其他連續偽造文書犯行業經本院94年度訴字第100號
      判處應執行有期徒刑3年4月）等人，竟共同基於偽造文書
      之犯意聯絡（起訴書誤載為乙○○、丙○○、陳文隆及丁○○共同基於偽造文書之犯意聯絡，應予更正），由丙○○將前開缺少診斷證明書及巴氏量表之外籍監護工申請文
      件交予乙○○，乙○○則於91年11月間某日，在新竹縣竹
      北市○○○路76號之富田公司，在事先由網路下載之空白
      診斷證明書及巴氏量表上登載陳張嬌之姓名、身分證字號
      與年籍資料及不實之應診日期「91年11月16日」、病歷號
      碼「930455」及科別「內科」等資料後，再由丁○○在上
      開診斷證明書填寫不實之病名「第II型糖尿病併機能異常
      」、醫師囑言「病人因上述疾病需要他人長期照顧」及開
      立日期「91年11月16日」，且於前述巴氏量表上勾選不實
      項目，再於該診斷證明書及巴氏量表上偽造行政院衛生署
      新竹醫院（下稱新竹醫院）之內科主任楊宏智之職名章印
      文20枚（起訴書誤載為22枚）。復委由富田公司內不知情
      之不詳姓名年籍行政人員持至新竹醫院，使不知情之醫院
      人員以為係該院醫生所開立而加以留存，另行製作正本加
      蓋該院關防印文1枚、該院院長簡聰健之條戳印文1枚及騎
      縫章2枚（起訴書誤載騎縫章係為偽造），業經公訴人於
      後，將本件申請外籍監護工之相關文件連同前述偽造之診
      斷證明書及巴氏量表正本寄向勞委會申請外籍監護工，足
      生損害於新竹醫院及該院院長簡聰健與醫師楊宏智及勞委
      會管理作業之正確性。嗣經勞委會函請新竹醫院查知上開
      診斷證明書中之醫師職名章係偽造，筆跡亦非該醫院醫師
      所書寫，進而詳查，始悉上情。
（二）乙○○另受汪修儀之委託，為其申請外籍監護工來臺照顧
      其父親汪湘。為求汪修儀能順利申請外籍監護工來臺，竟
      夥同被告丁○○（另併由本院另案審理），於91年11月間
      某日，另行共同基於偽造私文書之犯意聯絡，由丁○○偽
      造汪湘之診斷證明書暨巴氏量表各1份，於其中登載汪湘
      之姓名、身分證字號與年籍資料及不實之病歷號碼「0000
      0000」及科別「心內科」、病名「1.冠心症併出血性心衰
      竭2.高血壓性心臟病3.粥狀動脈性心臟病」、醫師囑言「
      病人罹患上列疾病，多屬嚴重慢性疾病生活無法自理，宜
      專人協助照顧」及開立日期「91年11月16日」，且於前述
      巴氏量表上勾選不實項目，再於該診斷證明書及巴氏量表
      上偽造東元綜合醫院（下稱東元醫院）之「東元綜合醫院
      診斷書專用章」印文3枚、偽造之院長「黃忠山」印文1枚
      及「醫師王時毅」之職名章印文共20枚後，將本件申請外
      籍監護工之相關文件連同前述偽造之診斷證明書及巴氏量
      表交由乙○○寄向行政院勞工委員會提出申請僱用家庭外
      籍監護工，足生損害於東元醫院及該院院長黃忠山與醫師
      王時毅及勞委會管理作業之正確性。嗣經勞委會函請東元
      醫院查知上開診斷證明書中非該醫院所開立，進而詳查，
      始悉上情。
（三）甲○○係上開富田公司負責人乙○○之胞弟，曾在富田公
      司幫忙。緣乙○○因涉嫌偽造陳張嬌之診斷證明書及巴氏
      量表案經臺灣新竹地方法院檢察署檢察官偵查中，乙○○
      為求脫罪，又知胞弟甲○○因竊盜案件在臺灣新竹地方法
      院審理中（業經判決確定），考量其為上開富田公司之負
      責人，倘被查出涉案將對其事業造成重大衝擊，若將上開
      偽造文書罪責轉由甲○○承擔較為無害，乃與甲○○達成
      共識，由甲○○頂替乙○○之罪責，甲○○基於頂替之犯
      意，接續為下列頂替犯行：1.先於93年5月7日上午9時34
      分許，在就臺灣新竹地方法院檢察署93年度他字第68號偽
      造文書案接受檢察官訊問時，虛偽陳述：其為幫丙○○做
      業績，向丙○○取得客戶陳張嬌之身分證影本等資料後，
      將上開資料轉交丁○○，並代墊5千元，請丁○○弄得陳
      張嬌之診斷證明書，事後再向丙○○取回5千元，而上開
      診斷證明書完全係由丁○○所弄好的，其自丁○○手中取
      得該偽造診斷證明書後，才將5千元交給丁○○等語，以
      頂替胞兄乙○○之偽造文書罪責。2.次於93年10月27日上
      午10時30分許，在臺灣新竹地方法院檢察署第2偵查庭就
      同上開偽造文書案接受檢察官訊問時，供稱：我當時係丙○○之主管，經手丙○○送回公司之案件，當時發現丙○○送回陳張嬌之案件缺少診斷證明書及巴氏量表無法申請
      外勞，即告知丙○○此申請案資格不符，乃向丙○○取得
      客戶陳張嬌之身分證、戶口名簿等資料後，將上開資料轉
      交丁○○處理，並自掏腰包代墊3千或5千元，委請丁○○
      弄得陳張嬌之偽造診斷證明書及巴氏量表各1份，我並未
      替乙○○扛下刑事責任，本件係我所為等語，甲○○即以
      此方式頂替乙○○涉及之偽造文書罪責。3.復於93年11月
      19日下午3時15分許，在臺灣新竹地方法院檢察署第3偵查
      庭就同上開案件再次接受訊問時為不實陳述稱：前開偽造
      之診斷證明係由其取回，並直接交予公司之行政人員，其
      對乙○○所辯無意見，丁○○所言不實等語，以頂替胞兄
      乙○○之偽造文書罪責。
二、證據：
（一）被告乙○○部分：
  1.被告乙○○於本院訊問中之自白。
  2.共犯丁○○之供述及證述。
  3.共犯丙○○之供述及證述。
  4.共犯陳文隆之供述。
  5.證人汪修儀之證述。
  6.行政院勞工委員會92年4月9日勞職外字第0920202711A號函
    、同上委員會92年5月12日勞職外字第0920025603號函、同
    上委員會94年1月27日勞職外字第0940001864號函、行政院
    衛生署新竹醫院92年1月16日92新醫政風字第0037號函及函
    附該院內科主任楊宏智之職名章印文、陳文隆出具之僱主聘
    僱外籍勞工申請表、偽造之行政院衛生署新竹醫院91年11月
    16日開立陳張嬌之僱主申請聘僱家庭外籍監護工專用診斷證
    明書及巴氏量表原本（未蓋新竹醫院關防及院長該院院長簡
    聰健之條戳印文）及正本（向勞委會行使）、陳文隆及富田
    公司於91年11月12日所簽訂之委任招募契約書、陳張嬌之身
    份證及全民健康保險卡影本、富田全球國際有限公司之外籍
    監護工／幫傭簡介說明、臺灣桃園地方法院93年度訴字第16
    41號判決網路列印資料、臺灣高等法院94年度上訴字第2242
    號判決網路列印資料、陳文隆臺灣高等法院被告前案紀錄表
    、丙○○臺灣高等法院被告前案紀錄表、臺灣新竹地方法院
    檢察署檢察官93年度偵字第6152號緩起訴處分書及甲○○之
    刑案資料查註紀錄表、新竹醫院95年8月8日新醫政風字第03
    37號及95年9月21日新醫政風字第0394號函各1份。
  7.同案被告丁○○於94年3月12日傳予被告之簡訊。
  8.偽造東元綜合醫院王時毅醫師所開具之診斷證明書暨巴氏量
    表各一份。及東元綜合醫院91年12月5日91東秘總字第2240
    號函。
（二）被告甲○○部分：
  1.被告甲○○於偵查中及本院調查時之自白及供述。
  2.證人即另案被告丁○○、丙○○之供述及證述。
  3.被告乙○○於94年5月11日檢察官偵訊時之供述。
  4.被告臺灣新竹地方法院檢察署93年他字第68號偽造文書案作
    證時，於93年10月27日檢察官訊問前具結之於製作之證人結
    文。
三、本件經檢察官與被告於審判外達成協商之合意且被告已認罪
    ，其合意內容為：
（一）被告乙○○部分：
  1.願受科刑範圍為：所犯上揭2件行使偽造文書犯行各判處有
    期徒刑3月，易科罰金以（銀元）300元折算1日，偽造之署
    押，依法沒收。應執行有期徒刑5月，易科罰金以（銀元）
    300 元折算1日。偽造之署押，依法沒收。
  2.願支付捐款新臺幣15萬元予財團法人基督教中華協力會伯大
    尼老人照護中心。
（二）被告甲○○部分：
  1. 願受科刑範圍為：處有期徒刑3月，易科罰金以（銀元）30
     0元折算1日。
  2. 願支付捐款新臺幣5萬元予財團法人基督教中華協力會伯大
     尼老人照護中心。
（三）經查，上開協商合意並無刑事訴訟法第455條之4第1項所
      列情形之一，檢察官聲請改依協商程序而為判決，本院爰
      不經言詞辯論，於協商合意範圍內為協商判決，合予敘明
      。
四、應適用之法條：刑事訴訟法第455條之4第2項、第455條之8
    ，刑法第2條第1項、第28條、第216條、第210條、第164條
    第2項、第1項、第166條、第167條、修正前第41條第1項前
    段、修正前第51條第1項第5款、第219條，罰金罰鍰提高標
    準條例第1條前段、修正前罰金罰鍰提高標準條例第2條，現
    行法規所定貨幣單位折算新臺幣條例第2條。
五、附記事項：（一）被告乙○○願支付捐款新臺幣15萬元予財
    團法人基督教中華協力會伯大尼老人照護中心。（已於95年
    12月5日匯款，有國泰世華商業銀行匯出匯款回條1紙，附於
    本院卷內可按）；（二）被告甲○○願支付捐款新臺幣5萬
    元予財團法人基督教中華協力會伯大尼老人照護中心。（已
    於95年12月5日匯款，有國泰世華商業銀行匯出匯款回條1紙
    ，附於本院卷內可按）。
六、本案被告乙○○原起訴（94年度偵字第1979號）偽造文書犯
    行部分，有關原起訴所載被告乙○○、丙○○及丁○○等人
    共同基於偽造文書之犯意聯絡，而偽造該院關防印文1枚、
    及該院院長簡聰健之條戳印文1枚等部分已經公訴人於本院
    95年11月28日準備程序時更正如犯罪事實欄（一）所載，而
    所犯法條亦依修正後刑法第10條第2項、第3項之規定更正為
    刑法第216條、第210條之行使偽造私文書罪，與追加起訴（
    95年度偵字第3005號），如犯罪事實欄（二）所載被告乙○○所犯刑法第216條、第210條與原起訴部分為數罪併罰關係
    ，附此敘明。
七、本案被告甲○○原起訴（94年度偵字第1979號）偽證犯行部
    分，業經公訴人以95年12月12日94年度蒞字第2490號補充理
    由書予以限縮如犯罪事實欄（三）所載，附此敘明。
八、本判決除有刑事訴訟法第455條之4第1項第1款、第2款、第4
    款、第6款、第7款所定情形之一，或違反同條第2項規定者
    外，檢察官與被告均不得上訴。
九、如有前項得上訴之情形，得自收受判決送達之日起10日內，
    向本院提出上訴書狀，上訴於第二審法院。
中    華    民    國    95    年    12    月    22    日
                  刑事第二庭    法  官  方鴻愷
以上正本證明與原本無異。
中    華    民    國    95    年    12    月    22    日
                                書記官  吳美雲
附表一：
（一）偽造陳張嬌雇主申請聘僱家庭外籍監護工專用診斷證明書
      及巴氏量表原本上（保管於行政院衛生署新竹醫院）偽造
      之「內科主任楊宏智」之職名章印文共貳拾枚。
（二）偽造陳張嬌雇主申請聘僱家庭外籍監護工專用診斷證明書
      及巴氏量表正本上（保管於行政院勞工委員會）偽造之「
      內科主任楊宏智」之職名章印文共貳拾枚。
附表二：
偽造汪湘雇主申請聘僱家庭外籍監護工專用診斷證明書及巴氏量
表正本上（保管於行政院勞工委員會）偽造之「東元綜合醫院診
斷書專用章」印文枚、偽造之「黃忠山」印文壹枚及「醫師王
時毅」之職名章印文共貳拾枚。
附錄本案論罪科刑法條：
中華民國刑法第210條
偽造、變造私文書，足以生損害於公眾或他人者，處5年以下有
期徒刑。
中華民國刑法第216條
行使第210條至第215條之文書者，依偽造、變造文書或登載不實
事項或使登載不實事項之規定處斷。
中華民國刑法第168條
於執行審判職務之公署審判時或於檢察官偵查時，證人、鑑定人
、通譯於案情有重要關係之事項，供前或供後具結，而為虛偽陳
述者，處7年以下有期徒刑。


司法院資訊處製作；財團法人民間司法改革基金會備份。
